臺灣臺中地方法院刑事判決　　　　　　　94年度易字第1306號
公　訴　人　臺灣臺中地方法院檢察署檢察官
被　　　告　丙○○
選任辯護人　劉思顯律師
被　　　告　甲○○
　　　　　　乙○○
上列被告等因傷害等案件，經檢察官聲請簡易判決處刑（九十四
年度偵字第三六八五號），本院臺中簡易庭認不宜以簡易判決處
刑（九十四年度中簡字第一七０九號），移送刑事庭改依通常程
序審理，本院判決如下：
    主    文
丙○○意圖散布於眾，而指摘足以毀損他人名譽之事，處拘役
拾日，如易科罰金，以佰元折算壹日。
甲○○、乙○○傷害人之身體，甲○○處拘役伍拾日，乙○○處
拘役肆拾日，如易科罰金，均以佰元折算壹日。
    犯罪事實
一、丙○○於民國九十三年十一月下旬某日，得知清潔人員乙○○至位於臺中市○○路○段一０二號，其正在裝潢中之「吉
    安尼烘焙坊」工地撿拾廢空瓶回收，竟心生不滿，而基於意
    圖散布於眾之故意，在臺中市○○路○段之「紐約廣場」社
    區大樓管理室旁大廳及「吉安尼烘焙坊」前騎樓，接續指摘
    乙○○為小偷，足以毀損乙○○之名譽。
二、於九十三年十二月二十日下午一時許，「紐約廣場」社區住
    戶張惠卿將機車停放在上開「吉安尼烘焙坊」前騎樓，而與
    丙○○發生爭執，社區大樓管理員甲○○見狀前來勸說，卻
    與丙○○一言不合起衝突，甲○○竟基於傷害之犯意，動手
    毆打丙○○臉部、左手，使之受有左側手肘及臉頰挫傷紅腫
    等傷害，丙○○之父葉英鎮前來阻擋，甲○○可預見其揮拳
    會造成葉英鎮受傷，仍繼續揮拳，使葉英鎮受有左小腿擦挫
    傷約二Ｘ三公分之傷害，此時，乙○○在旁見狀，因不滿丙○○之前謾罵其為小偷之事，趁丙○○遭甲○○抓住頭髮無
    法反抗之際，亦基於傷害之犯意，自丙○○背後以手毆擊丙○○後枕部，使丙○○受有枕部挫傷紅腫之傷害。
三、案經乙○○、丙○○、葉英鎮訴由臺中市警察局第二分局報
    請臺灣臺中地方法院檢察署檢察官偵查後聲請簡易判決處刑
    。
    理    由
一、被告丙○○所犯誹謗罪部分：
　　訊據被告丙○○矢口否認有何誹謗告訴人乙○○之犯行，辯
  稱：其印象中完全沒有罵過乙○○小偷，「吉安尼烘焙坊」工
  地中有很多的電線、五金的配件不見，因為乙○○有進來撿拾
  過寶特瓶，其才告訴乙○○不要再進到工地內撿拾寶特瓶，就
  算其有講過她是小偷，這也是合理的懷疑，但是其沒有講過她
  是小偷云云。惟查：
（一）告訴人即證人乙○○於本院九十四年九月十六日審理時具
      結證稱：其在紐約社區大樓擔任清潔工，包工的工頭叫其
      去撿拾「吉安尼烘焙坊」之寶特瓶、裝磁磚的紙盒子，其
      於九十三年十一月間去撿拾，後來十一月底某日丙○○就
      在警衛室外面大廳罵其為小偷，說怎麼可以侵入他的地方
      ，偷他的東西，後來二人在警衛室吵架，一位住戶賴先生
      看到，就跟丙○○說怎麼可以在這裡罵女人，叫他出去，
      他後來又在工地那裡罵其小偷等語（見本院卷第五五至五
      八頁），核與證人楊鐘麟於同日本院審理時之證述內容：
      其於九十三年十一月底是紐約廣場大樓的總幹事，「吉安
      尼烘焙坊」的裝潢師傅當時在裝潢，乙○○是紐約廣場的
      清潔員，有一些回收的物品例如寶特瓶、飲料罐，就會叫
      乙○○去撿，後來丙○○罵乙○○小偷，爭執那天大樓內
      有很多人聽到，當時其有看到，那天她去撿回收，當時其
      在值班，丙○○回來，罵乙○○小偷，他在騎樓那裡罵乙○○，乙○○在工地內撿回收物品，丙○○就當眾罵他小
      偷，其有聽到，大樓的賴先生也知道這件事情，乙○○被
      罵小偷非常的氣憤，其有叫乙○○不要理他，至於丙○○
      有無在大廳內罵乙○○，當時剛好管理室有隔一道玻璃，
      其沒有聽到、看到，其在作別的事情，出來的時候乙○○
      有跟其講，後來會聽到丙○○在騎樓罵乙○○，是因為當
      時其剛好出去拿東西等語（見本院卷第五九至六二頁）大
      致相符，再從告訴人乙○○於九十三年十二月二十日下午
      一時對被告丙○○出手毆打之動作（即犯罪事實二部分）
      觀之，應係告訴人乙○○對被告丙○○曾指摘其小偷而心
      生怨懟，始會於當日在非當事人而僅係旁觀者之情形，仍
      對被告丙○○出拳。是可認被告丙○○確有指摘「小偷」
      等語，而被告丙○○並無提出任何證據足資證明告訴人乙○○有竊盜之行為，故上開言語係屬不實之事項等情，亦
      可認定。再者，上開言語是屬毀損告訴人乙○○名譽之非
      理性內容，影響告訴人乙○○之社會地位、道德形象、人
      格評價，是被告丙○○所指摘之上開言語足以毀損告訴人
      乙○○之名譽，被告丙○○確有誹謗告訴人乙○○之犯意
      甚明。
（二）按大法官會議釋字第五０九號解釋：「言論自由為人民之
      基本權利，憲法第十一條有明文保障，國家應給予最大限
      度之維護，俾其實現自我、溝通意見、追求真理及監督各
      種政治或社會活動之功能得以發揮。惟為兼顧對個人名譽
      、隱私及公共利益之保護，法律尚非不得對言論自由依其
      傳播方式為合理之限制。刑法第三百十條第一項及第二項
      誹謗罪即係保護個人法益而設，為防止妨礙他人之自由權
      利所必要，符合憲法第二十三條規定之意旨。至刑法同條
      第三項前段以對誹謗之事，能證明其為真實者不罰，係針
      對言論內容與事實相符者之保障，並藉以限定刑罰權之範
      圍，非謂指摘或傳述誹謗事項之行為人，必須自行證明其
      言論內容確屬真實，始能免於刑責。惟行為人雖不能證明
      言論內容為真實，『但依其所提證據資料，認為行為人有
      相當理由確信其為真實者』，即不能以誹謗罪之刑責相繩
      ，亦不得以此項規定而免除檢察官或自訴人於訴訟程序中
      ，依法應負行為人故意毀損他人名譽之舉證責任，或法院
      發現其為真實之義務。就此而言，刑法第三百十條第三項
      與憲法保障言論自由之旨趣並無牴觸。」，本案被告丙○○所指摘之內容雖非屬真實，然依上開解釋之意旨，是否
      何依被告丙○○之辯解，即認為被告丙○○有相當理由可
      確信為真實，仍有說明之必要。本案被告丙○○僅因告訴
      人乙○○曾至其裝潢之工地撿拾寶特瓶等物，及其裝潢之
      工地有物品失竊，即任意串連此二者並無必然關連性之事
      件，進而捕風捉影，編織事實，未對此事為任何應盡之詳
      實求證，是以難認其有相當理由足以確信其指摘告訴人乙○○為小偷之事為真實。綜上所述，被告丙○○所辯，顯
      係卸責之詞，不足採信，本案事證明確，其上開誹謗犯行
      ，洵堪認定。
二、被告甲○○、乙○○所涉傷害罪部分：
　　訊據被告甲○○、乙○○供承有於前揭時地，與告訴人丙○○發生爭執，被告甲○○有推告訴人丙○○胸部一下，被告
    乙○○有打告訴人丙○○肩膀之事實，惟被告甲○○否認有
    傷害之行為，辯稱：其沒有毆打丙○○，也沒有踢葉英鎮云
    云。惟查，上開傷害事實，業據告訴人丙○○於警詢、偵查
    及告訴人葉英鎮於警詢時證述綦詳，而告訴人二人受有如犯
    罪事實欄所載之傷勢，亦有中國醫藥大學附設醫院診斷證明
    書二紙在卷足證，另本院於九十四年八月二日勘驗監視器光
    碟，勘驗結果如下：
    １、十二時五十九分零六秒至同時分十二秒：
        I、畫面左上方一身著「紅色上衣、淺色長褲男子（被
            告甲○○）」以右手數次揮拳毆打攻擊一身穿「深
            色西裝男子（告訴人丙○○）」之左側（背部、頸
            部、臉部）。
        II、一身穿「淺色上衣長褲、頭髮微禿男子（葉英鎮即
            告訴人丙○○之父）」以右手從身著「紅色上衣、
            淺色長褲男子（被告甲○○）」之左側環繞架住其
            肩頸部，試圖架開前述１之二人，並擠站在二人中
            間；另有一捲起長褲褲管之男子站在身穿「深色西
            裝男子（告訴人丙○○）」之後側，拉扶住其右手
            及肩膀。
        III、同時，畫面左下方出現一身著「長袖襯衫、七分褲
            、脫鞋女子（被告乙○○）」從大樓門口衝向身穿
            「深色西裝男子（被告丙○○）」之左側背後，以
            右手數次揮拳毆打攻擊身穿「深色西裝男子（被告
            丙○○）」左肩及背頸部。
    ２、十二時五十九分十三秒至同時分二十九秒：
        I、身著「紅色上衣、淺色長褲男子（被告甲○○）」
            以右手拉扯住身穿「深色西裝男子（被告丙○○）
            」之頭髮不放。
        II、身穿「淺色上衣長褲、頭髮微禿男子（葉英鎮即告
            訴人丙○○之父）」仍然擠站在前述１之二人中間
            ，試圖架開二人，另一捲起長褲褲管之男子仍站在
            身穿「深色西裝男子（告訴人丙○○）」之後側，
            拉扶住其右手、肩膀及上身。
        III、其中於十二時五十九分十八秒時，身著「長袖襯衫
            、七分褲、脫鞋女子（被告乙○○）」，趁身著「
            紅色上衣、淺色長褲男子（被告甲○○）」以右手
            拉扯住身穿「深色西裝男子（被告丙○○）」頭髮
            之際，再次衝向身穿「深色西裝男子（被告丙○○
            ）」之左側背後，以右手揮拳毆打攻擊身穿「深色
            西裝男子（被告丙○○）」身體左側一次。
    ３、十二時五十九分三十秒至十二時零分十秒：
        I、身著「紅色上衣、淺色長褲男子（被告甲○○）」
            放開原一直拉扯住身穿「深色西裝男子（告訴葉照
            螢）」頭髮之右手。
        II、身穿「淺色上衣長褲、頭髮微禿男子（葉英鎮即告
            訴丙○○之父）」仍然站在前開二人中間，試圖隔
            開二人；於十二時五十九分四十六秒時，身著「紅
            色上衣、淺色長褲男子（被告甲○○）」被身穿「
            淺色上衣長褲、頭髮微禿男子（葉英鎮即告訴人葉
            照螢之父）」拉隔開至畫面中央。
        III、其中於十二時五十九分十八秒時，身穿「深色西裝
            男子（告訴丙○○）」站在畫面右方，開始撥打行
            動電話。
    依上開勘驗內容可知，被告甲○○、乙○○確有傷害告訴人
    丙○○、葉英鎮之行為，且被告甲○○、乙○○二人係各自
    基於其個人與告訴人丙○○之嫌隙而起意傷害，且其二人之
    傷害動作是各自得以區分，故其二人並無犯意聯絡等事實，
    當可認定，此部分事證明確，被告甲○○、乙○○之傷害犯
    行，洵堪認定。
三、核被告丙○○所為，係犯刑法第三百十條第一項之普通誹謗
    罪。核被告甲○○、乙○○所為，均係犯刑法第二百七十七
    條第一項之傷害罪。被告丙○○以一傷害行為，造成告訴人
    丙○○、葉英鎮二人受傷，係一行為侵害二法益，為想像競
    合犯。爰審酌被告丙○○之誹謗行為，造成告訴人乙○○名
    譽上之損害，被告葉螢照、甲○○二人犯後均矢口否認犯行
    ，並無悔意，被告甲○○、乙○○偶因細故，即對告訴人丙○○、葉英鎮暴力相向，對他方造成之傷害非輕，惟念及被
    告三人並無犯罪前科，有臺灣高等法院被告全國前案紀錄表
    在卷可按，其三人原為同一社區之住戶或工作人員，宜從輕
    量刑，以促其三人重修舊好而敦親睦鄰等一切情狀，分別量
    處如主文所示之刑，並均諭知易科罰金之折算標準。
據上論斷，應依刑事訴訟法第四百五十二條、第二百九十九條第
一項前段，刑法第三百十條第一項、第二百七十七條第一項、第
五十五條、第四十一條第一項前段，罰金罰鍰提高標準條例第一
條前段、第二條，判決如主文。
本案經檢察官楊忠城到庭執行職務
中　　華　　民　　國　　94　　年　　9 　　月　　30　　日
                  刑事第十四庭  審判長法  官　楊真明
                                      法　官
                                      法　官
以上正本證明與原本無異。
如不服本判決，應於送達後十日內向本院提出上訴狀（須附繕本
），上訴於臺灣高等法院臺中分院。
                                      書記官　黃聖心
中　　華　　民　　國　　94　　年　　9 　　月　　30　　日
附錄本判決論罪科刑法條
中華民國刑法第三百十條第一項：
　意圖散布於眾，而指摘或傳述足以毀損他人名譽之事者，為誹
  謗罪，處一年以下有期徒刑、拘役或五百元以下罰金。
中華民國刑法第二百七十七條第一項：
　傷害人之身體或健康者，處三年以下有期徒刑、拘役或一千元
  以下罰金。
